臺灣臺中地方法院民事判決　99年度訴字第2804號
原　　　告　羅書品
被　　　告　袁國棟
上列當事人間請求損害賠償事件，經本院刑事庭移送前來（99年
度附民字第463號裁定），本院於民國99年12月29日言詞辯論終
結，判決如下：
    主      文
被告應給付原告新臺幣肆拾伍萬捌仟伍佰壹拾肆元，及自九十九
年十月十四日起至清償日止，按年息百分之五計算之利息。
原告其餘之訴駁回。
本判決原告勝訴部分得假執行；但被告如以新臺幣肆拾伍萬捌仟
伍佰壹拾肆元為原告預供擔保後，得免為假執行。
原告其餘假執行之聲請駁回。
    事實及理由
壹、程序事項：
一、按訴狀送達後，原告不得將原訴變更或追加，但擴張或減縮
    應受判決事項之聲明者，不在此限，民事訴訟法第255條第1
    項第3款定有明文。本件原告提起刑事附帶民事訴訟時，其
    訴之聲明第1項請求：「被告應給付原告新臺幣（下同）669
    ,774元及自起訴狀繕本送達之翌日起至清償日止，按年息百
    分之5計算之利息。」，嗣於民國99年12月29日本院審理更
    正該項聲明為：「被告應給付原告578,514元及自起訴狀繕
    本送達之翌日起至清償日止，按年息百分之5計算之利息。
    」，核屬減縮應受判決事項之聲明，依前開說明，應予准許
    。
貳、實體事項：
一、原告主張：被告原為臺中市○○路○段50號「喜年來大樓」
    之住戶，於99年5月21日晚間11時許，因與該棟大樓其他住
    戶發生口角，在「喜年來大樓」一樓之管理室內鬧事，夜班
    管理員即原告見狀乃報警處理，遂招致被告心生不滿。迨99
    年5月22日凌晨3時許，原告自臺中市警察局第二分局文正派
    出所返回住處後，被告猶怒氣未消，竟基於傷害他人身體之
    犯意，於同日凌晨3時24分許，在「喜年來大樓」一樓之管
    理室櫃檯前，徒手猛推原告使其身體碰撞牆壁，再用力拉扯
    推擠原告之身體、肩膀及手臂，原告因而受有頸部、右上肢
    鈍挫傷、血尿、頸部外傷合併腦震盪、胸部及腹部挫傷、暈
    眩等傷害。被告上開傷害行為，業經臺灣臺中地方法院99年
    度易字第3111號刑事判決判處有期徒刑4月在案。爰依民法
    第184條第1項前段、第193條第1項及第195條第1項前段規定
    ，請求被告為下列賠償：（一）醫療費用：原告受被告傷害
    身體於林新醫院住院治療，住院期間自99年5月27日起至99
    年6月7日止，並曾前往中國醫藥大學附設醫院急診就醫，總
    計花費住院醫療費用及急診費用203,514元。（二）看護費
    用：75,000元。（三）精神慰撫金：原告受傷害4個月身體
    休養追蹤治療，請求非財產上損害精神慰撫金300,000元等
    語。並聲明：被告應給付原告578,514元及自起訴狀繕本送
    達之翌日起至清償日止，按年息百分之5計算之利息；併陳
    明願供擔保，請准宣告假執行。
二、被告則以：被告根本沒有打原告，那天原告也沒有受傷，如
    同被告在刑事偵查中所述。對於原告提出去醫院就醫以及請
    看護的費用、金額及收據沒有意見。原告去看病，都是他自
    己原有的病，不是被告打受傷的。對原告請求300,000元慰
    撫金，原告根本是在訛詐等語。爰聲明：原告之訴駁回；如
    受不利判決，願供擔保請准免為假執行之宣告。
三、本院之判斷：
(一)原告主張被告於上揭時、地，徒手猛推原告使其身體碰撞牆
    壁，再用力拉扯推擠原告之身體、肩膀及手臂，原告因而受
    有頸部、右上肢鈍挫傷、血尿、頸部外傷合併腦震盪、胸部
    及腹部挫傷、暈眩等傷害等上開事實，被告對於兩造於上開
    時、地發生爭執固未爭執，然否認有何傷害行為，辯稱：伊
    根本沒有打原告，那天原告也沒有受傷，原告去看病都是他
    自原有的並，不是被告打受傷云云。惟查，上開事實，業據
    證人即原告於偵查及本院刑事庭審理時證述綦詳，核與證人
    即同棟大樓住戶黃慶村於99年7月2日偵訊時證稱：「（問：
    在99年5月22日凌晨3至4點在臺中市○○路○段50號喜年來大
    樓大廳，你看到何事？）袁國棟是我同棟的住戶，我在該時
    間、地點看到袁國棟把羅書品拖到管理室內，再把羅書品押
    到牆上，然後袁國棟用身體去撞羅書品，大約有四至五下，
    羅書品看起來好像很痛到快要蹲下去。」等語，並經本院刑
    事庭於審理期日當庭勘驗監視錄影光碟並記明筆錄，確認被
    告於案發當日凌晨確有多次拉扯推擠原告之激烈舉動，復有
    中國醫藥大學附設醫院診斷證明書、林新醫療社團法人林新
    醫院診斷證明書、林新醫院病歷資料各1份附卷可稽。而原
    告雖係於99年5月27日始前往林新醫院接受治療，並經該院
    診斷為頸部外傷合併腦震盪、胸部及腹部挫傷、暈眩等傷害
    ，與本案發生時間相隔已有數日，惟依本院向林新醫院調閱
    原告之病歷資料顯示，原告於就診時即向醫護人員告知：伊
    係在約五日前遭人毆傷，當時有被送至中國醫藥大學附設醫
    院治療，但仍感覺身體不適及胸部疼痛，才前來該院急診等
    語（詳見出院病歷摘要之主訴及病史欄位記載）。且原告於
    案發當日凌晨至中國醫藥大學附設醫院急診後，仍於同日下
    午1時9分因胸痛及暈厥回診乙節，亦有中國醫藥大學附設醫
    院99年10月22日院醫事字第0990010845號函在卷足憑。是由
    原告前往該二家醫院就診時間之延續性、病情之關聯性以觀
    ，足認林新醫院診斷之結果仍屬原告遭被告拉扯推撞所致，
    仍得據為本案認定事實之據。至於中國醫藥大學附設醫院診
    斷證明書所載「貧血、發燒」等症狀，則因貧血為小球性貧
    血，造成原因可能為原告本身慢性問題，而發燒則為內科問
    題，與案發當日所受外傷並無明顯關聯，業經中國醫藥大學
    附設醫院上開函文載述至明，原告就此部分之症狀應與被告
    傷害犯行無涉，非可列入原告因本案犯罪所受傷勢。另關於
    血尿部分，雖中國醫藥大學附設醫院當時並未記載原告受有
    腹部傷害，惟在林新醫院就診時已檢查發現其腹部挫傷，且
    依中國醫大學附設醫院上開函文資料所示，亦無法排除血尿
    係由外傷造成之可能性，自應將原告之血尿傷勢併予列明，
    方無罅漏。綜上所陳，被告空言否認上開傷害行為，不足採
    信。又被告因前開傷害行為，業經本院刑事庭以99年度易字
    第3111號刑事判決判處有期徒刑4月在案，亦據本院依職權
    調閱該刑事案卷，查明屬實，原告主張堪信為真正。
(二)按因故意或過失，不法侵害他人之權利者，負損害賠償責任
    ；不法侵害他人之身體或健康者，對於被害人因此喪失或減
    少勞動能力或增加生活上之需要時，應負損害賠償責任；不
    法侵害他人之身體、健康、名譽、自由、信用、隱私、貞操
    ，或不法侵害其他人格法益而情節重大者，被害人雖非財產
    上之損害，亦得請求賠償相當之金額，民法第184條第1項前
    段、第193條第1項、第195條第1項前段分別定有明文。本件
    原告因被告之侵權行為受有損害，且被告上開行為與原告所
    受損害間具有相當因果關係，是原告依上揭規定請求被告負
    損害賠償責任，洵屬有據。
(三)茲就原告聲明之各項請求，應否准許，分述如下：
  1.醫療費用部分：
    原告主張支付醫療費用203,514元，業據其提出醫療費用證
    明、收據等件為證，為被告所不爭執，應予准許。
  2.看護費部分：
    按民法第193條第1項所稱之增加生活上之需要，係指被害人
    以前並無此需要，因為受侵害，始有支付此費用之需要而言
    ，其因身體或健康受不法侵害，需人看護，就其支付之看護
    費，屬增加生活上需要之費用，加害人自應予以賠償。原告
    主張其因本件傷害而支出看護費用75,000元之事實，有看護
    費收據為憑，且為被告所不爭執，是原告此部分請求，堪認
    屬實，應予准許。
  3.精神慰撫金部分：
    原告遭被告故意傷害，精神上自受有相當之痛苦。又法院對
    於慰撫金之量定，應斟酌加害程度、兩造之身分地位經濟狀
    況等關係定之（最高法院51台上字第223號判例、74年度第9
    次民事庭會議決議參照）。原告於本件傷害後，受有頸部、
    右上肢鈍挫傷、血尿、頸部外傷合併腦震盪、胸部及腹部挫
    傷、暈眩等多處傷害非輕，有診斷證明書可稽，原告克盡其
    保全之責，卻突遭被告暴力相向成傷，其身心自受有相當之
    痛苦，被告雖辯稱原告係在訛詐被告，惟原告確因被告傷害
    行為受有上開損害及痛苦，依法即得請求精神慰撫金，自非
    訛詐之情。且查原告名下無恆產，97、98年度所得給付總額
    各為117,614元（含薪資、執行業務、營利所得共5筆）、27
    1,971元（含薪資、執行業務、營利所得共3筆）、中國醫藥
    學院藥學系肄業，原從事保全工作，月薪20,000多元，現待
    業中；被告名下有汽車2部，97、98年度所得給付總額各為1
    ,007,780元（均為薪資所得）、730,000元（均為薪資所得
    ）、高中肄業，現待業中，此有稅務電子閘門資料查詢表可
    查，並經兩造陳明在卷。本院斟酌兩造身分、資力，被告加
    害、可責程度、車禍發生情狀、原告所受精神上之痛苦、賠
    償權利人之身分地位、經濟能力、賠償義務人之經濟狀況等
    其他各種情形，認原告請求精神慰撫金30萬元尚屬過高，認
    原告於18萬元範圍內之請求應屬適當。
(四)又給付有確定期限者，債務人自期限屆滿時起，負遲延責任
    。給付無確定期限者，債務人於債權人得請求給付時，經其
    催告而未為給付，自受催告時起，負遲延責任。其經債權人
    起訴而送達訴狀，或依督促程式送達支付命令，或為其他相
    類之行為者，與催告有同一之效力。民法第229條第1項及第
    2項定有明文。又遲延之債務，以支付金錢為標的者，債權
    人得請求依法定利率計算之遲延利息。但約定利率較高者，
    仍從其約定利率。應付利息之債務，其利率未經約定，亦無
    法律可據者，週年利率為5%。民法第233條第1項及第203條
    亦有明文。本件原告對被告之損害賠償債權，核屬無確定期
    限之給付，既經原告起訴而送達訴狀，被告迄未給付，當應
    負遲延責任。是原告請求被告給付自起訴狀繕本送達翌日即
    99年10月14日起至清償日止，按年息5%計算之法定遲延利息
    ，亦屬有據。
四、綜上所述，原告因本件傷害案件本得請求之醫療費用為203,
    514元、看護費為75,000元、精神慰撫金為180,000元，合計
    共458,514元（203,514＋75,000＋180,000＝458,514)。從
    而，原告依侵權行為法律關係請求被告給付458,514元，及
    自起訴狀繕本送達翌日即99年10月14日起至清償日止，按年
    息5%計算之利息，為有理由，應予准許，逾此範圍之請求，
    即屬無據，應予駁回。
五、前項所命被告應給付原告之金額未逾50萬元，應依民事訴訟
    法第389條第1項第5款規定，依職權宣告假執行，原告就此
    部分所為供擔保假執行之聲請，僅在促使本院發動職權，自
    無庸另為准駁之裁判；被告聲請免為假執行之宣告，核無與
    不合，爰酌定相當之擔保金額併宣告之。至原告敗訴部分，
    其假執行之聲請因訴之駁回而失所依附，不應准許，爰併予
    駁回。
六、本件事證已臻明確，兩造其餘攻擊防禦方法與舉證，核與判
    決結果無影響，爰不逐一論述，附此敘明。
七、本件原告提起刑事附帶民事訴訟，而由本院刑事庭依刑事訴
    訟法第504 條第1 項規定，裁定移送前來，依同條第2 項規
    定免繳納裁判費，其於本院審理期間，亦未滋生其他訴訟必
    要費用，並無訴訟費用負擔問題，附予敘明。
八、假執行宣告之依據：第389條第1項第5款、第392條第2項。
中    華    民    國    100    年    1    月    19    日
                  民事第二庭   法  官   吳崇道
以上正本係照原本作成
如對本判決上訴，須於判決送達後20日內向本院提出上訴狀。如
委任律師提起上訴者，應一併繳納上訴審裁判費。
中    華    民    國    100    年    1    月    19    日
                               書記官